臺灣高等法院刑事判決
109年度上易字第298號
上  訴  人  
即  被  告  江莉婕




上列上訴人即被告因違反毒品危害防制條例案件，不服臺灣桃園
地方法院108年度易字第926號，中華民國108年10月9日第一審判
決（起訴案號：臺灣桃園地方檢察署108年度毒偵字第1384號）
，提起上訴，本院判決如下：
    主  文
上訴駁回。
    事  實
一、江莉婕基於施用第二級毒品之犯意，於民國108年1月19日19
    、20時許，在桃園市中壢區龍岡路某加油站廁所內，以將第
    二級毒品甲基安非他命置入玻璃球燒烤而吸食其煙霧方式，
    施用第二級毒品甲基安非他命1次，嗣於108年1月23日14時4
    5分許，在桃園市中壢區龍昌路與龍川街口為警盤查，經警
    查知其係毒品列管人口及應受尿液採驗人，江莉婕即配合警
    方返回派出所接受採尿，並於驗尿前向警方坦承施用第二級
    毒品情事，自首而接受裁判。
二、案經桃園市政府警察局平鎮分局移送臺灣桃園地方檢察署檢
    察官偵查。
    理  由
壹、證據能力
　　本判決所引用憑以認定被告犯罪事實之非供述證據，核無公
    務員違反法定程序取得之情，依刑事訴訟法第158條之4反面
    解釋，均有證據能力。
貳、實體部分 
一、認定犯罪事實所憑證據及理由：
  ㈠上開犯罪事實，業據上訴人即被告江莉婕於警詢、偵查、原
    審及本院審理時均坦承不諱（見毒偵字第1384號卷<下稱偵
    卷>第2之1頁、第38頁，原審卷第64頁，本院卷第86頁），
    且被告為警查獲後所排放採集之尿液，經送檢驗結果確呈現
    安非他命、甲基安非他命陽性反應，有桃園市政府警察局平
    鎮分局採驗尿液通知書回執聯、台灣檢驗科技股份有限公司
    濫用藥物檢驗報告、應受採尿人尿液檢體採集送驗紀錄表、
    列管人口基本資料查詢、勘察採證同意書、查獲施用毒品案
    件經過情形紀錄表在卷可稽（見偵卷第7之1頁、第8至11頁
    、第13頁），足認被告之任意性自白核與事實相符，堪以採
    信。
  ㈡按毒品危害防制條例於92年7月9日修正公布，並自93年1月9
    日施行，其中第20條、第23條將施用毒品之刑事處遇程序，
    區分為「初犯」及「5年內再犯」、「5年後再犯」；亦即，
    犯同條例第10條之罪者，檢察官應聲請法院裁定，令被告入
    勒戒處所觀察、勒戒，其期間不得逾2月，同條例第20條第1
    項定有明文。又依同條例第20條第2項規定為觀察、勒戒或
    強制戒治執行完畢釋放後，5年後再犯第10條之罪者，適用
    本條前2項規定；觀察、勒戒或強制戒治執行完畢釋放後，5
    年內再犯第10條之罪者，檢察官應依法追訴，同條例第20條
    第3項、第23條第2項則分別定有明文。觀諸其立法理由之說
    明：「初犯」，經觀察、勒戒或強制戒治後，應為不起訴處
    分或不付審理之裁定；經觀察、勒戒或強制戒治執行完畢釋
    放後，「5年內再犯」者，因其再犯率甚高，原實施之觀察
    、勒戒及強制戒治既已無法收其實效，爰依法追訴或裁定交
    付審理。至於經觀察、勒戒或強制戒治執行完畢釋放後，「
    5年後再犯」者，前所實施之觀察、勒戒或強制戒治已足以
    遮斷其施用毒品之毒癮，為期自新及協助其斷除毒癮，仍適
    用「初犯」規定，先經觀察、勒戒或強制戒治之程序。從而
    ，依修正後之規定，僅限於「初犯」及「5年後再犯」2種情
    形，始應先經觀察、勒戒或強制戒治程序。倘被告於5年內
    已再犯，經依法追訴處罰，縱其第3次（或第3次以上）再度
    施用毒品之時間，在初犯或前次再犯經觀察、勒戒或強制戒
    治執行完畢釋放5年以後，已不合於「5年後再犯」之規定，
    且因已於「5年內再犯」，顯見其再犯率甚高，原實施觀察
    、勒戒或強制戒治，已無法收其實效，即應依同條例第10條
    處罰（最高法院95年度第7次暨97年度第5次刑事庭會議決議
    意旨足資參照）。查被告前因施用毒品案件，經原審法院以
    98年度毒聲字第157號裁定送觀察、勒戒後，經認無繼續施
    用傾向，經臺灣桃園地方檢察署檢察官以98年度毒偵字第54
    4號不起訴處分確定，復於103年間因犯同罪，經原審法院以
    103年度毒聲字第895號裁定送觀察、勒戒後，認無繼續施用
    傾向，經臺灣桃園地方檢察署檢察官以104年度毒偵字第272
    號、第4189號不起訴處分確定，復於104年間犯施用毒品罪
    ，經原審法院分別以104年度審簡字第1061號、105年度審簡
    字第222號判處有期徒刑3月、3月確定，於105年11月3日執
    行完畢出監，再於105年間因犯同罪，經原審法院分別以105
    年度審簡字第349號、105年度壢簡字第915號、105年度審易
    字第2383號各判處有期徒刑3月、5月、4月及4月確定；另於
    106年間因犯施用第二級毒品罪，經同法院以106年度審易字
    第2656號判處有期徒刑4月確定，與上開之刑接續執行，於1
    07年3月21日假釋出監，假釋期滿日期為107年8月27日，然
    因於假釋期間內更犯施用第二級毒品罪而遭撤銷假釋，並經
    臺灣新北地方法院以107年度簡字第6932號、原審法院以108
    年度壢簡字第103號判處有期徒刑5月、5月確定，有本院被
    告前案紀錄表在卷可佐。揆諸前揭說明，被告本次施用毒品
    之犯行係5年內再犯，並非「初犯」及「5年後再犯」而應先
    經觀察、勒戒或強制戒治程序之情形，無毒品危害防制條例
    第20條第3項之適用，依法自應逕予追訴處罰。
　㈢綜上，本案事證明確，被告犯行堪以認定，應依法論科。
二、論罪：
  ㈠甲基安非他命屬毒品危害防制條例第2條第2項第2款所稱之第
    二級毒品，不得持有、施用。核被告所為，係犯同條例第10
    條第2項之施用第二級毒品罪。被告施用前持有甲基安非他
    命之低度行為，應為施用之高度行為所吸收，不另論罪。
  ㈡查被告前因施用毒品案件，經原審法院分別以104年度審簡字
    第1061號、105年度審簡字第222號判處有期徒刑3月、3月確
    定，於105年11月3日執行完畢出監，有本院被告前案紀錄表
    存卷可考，其於受有期徒刑之執行完畢後，5年以內故意再
    犯本案有期徒刑以上之罪，為累犯，依司法院釋字第775號
    解釋，為避免發生罪刑不相當之情形，法院應依該解釋意旨
    ，就個案裁量是否加重最低本刑；審酌被告前因多次施用毒
    品犯罪而經宣告徒刑並執行完畢後，理應產生警惕作用，並
    因此自我控管，然被告又故意再犯與先前犯罪內容相同、情
    節近似之本件施用毒品罪，且係執行完畢出監未久即再犯，
    足徵其有一定特別之惡性，對於刑罰之反應力顯較薄弱，認
    適用刑法第47條累犯加重之規定並無罪刑不相當之情事，爰
    依刑法第47條第1項規定，加重其刑。
  ㈢按刑法第62條所謂發覺，雖不以有偵查犯罪權之機關或人員
    確知其人犯罪無誤為必要，惟仍須有確切之根據得為合理之
    可疑，而對犯罪行為人發生嫌疑時，始得謂為已發覺。查被
    告於前揭所示時、地，因係毒品列管人口而同意隨員警回派
    出所採尿，並於驗尿前主動向員警供承本件施用第二級毒品
    事實，有被告108年1月23日之警詢筆錄、查獲施用毒品案件
    經過情形紀錄表在卷可稽，是警方既無得憑以懷疑被告涉犯
    施用毒品罪嫌之確實依據，被告即於警方知悉前，自行告知
    其施用毒品事實，合於自首要件，依刑法第62條前段規定減
    輕其刑。被告分別有上開加重及減輕事由，依法先加後減之
    。
三、駁回上訴之理由：
  ㈠原審經審理之結果，以被告施用第二級毒品之犯行事證明確
    ，並審酌施用毒品非單純自戕行為，被告施用第二級毒品行
    為對於自身危害程度非輕，對社會風氣、治安亦有潛在之相
    當危害，兼衡被告前有多次施用毒品之犯罪科刑紀錄，本件
    施用毒品犯行已係第十二犯施用第二級毒品罪，益徵被告自
    年輕迄今施用甲基安非他命從無間斷，且其尿液中所含甲基
    安非他命之濃度高達8660ng/ml，可見並無戒絕毒品之決心
    ，未能記取教訓，對毒品之依賴性甚強等一切情狀，量處有
    期徒刑7月。經核其認事用法並無違誤，量刑之諭知亦屬妥
    適。　　
  ㈡被告上訴意旨略以：被告於驗尿前承認犯行，係為表明戒毒
    之心，合於自首條件，應減輕其刑責，原審法院判決之刑期
    過重，與被告未自首之前案所受之刑期，輕重失衡，懇請審
    酌被告自首，予以自新機會，從輕量刑等語。然刑事罪責本
    具有個別性，縱屬相類似案件，因個案情節及法院所為裁量
    結果各有不同，當然不能逕執他案據為本案量刑之準據，況
    原審判決已敘明被告合於自首之要件予以減刑，並以行為人
    責任為基礎，就被告犯後坦承犯行、犯罪之手段、情節、犯
    罪所生之危害或損害等刑法第57條各款情形予以衡量審酌，
    其本於事實審之裁量職權所為之量刑，並無過重不當，或有
    何違反比例原則、罪刑相當原則之情形，被告請求再予減輕
    ，並非有理。綜上，本件被告上訴為無理由，應予駁回上訴
    。　
據上論斷，應依刑事訴訟法第368條，判決如主文。
本案經檢察官林欣怡提起公訴，檢察官侯千姬到庭執行職務。
中　　華　　民　　國　　109 　年　　4 　　月　　16　　日
              　  刑事第九庭審判長法　官　潘翠雪
　　　　　　　　　　　　　　　　　法　官  陳俞婷
　　　　　　　　　　　　　　　　　法　官  林庚棟
以上正本證明與原本無異。
不得上訴。
                                　書記官  彭威翔
中　　華　　民　　國　　109 　年　　4 　　月　　17　　日
附錄本案論罪科刑法條全文
毒品危害防制條例第10條：
施用第一級毒品者，處6月以上5年以下有期徒刑。
施用第二級毒品者，處3年以下有期徒刑。